臺灣士林地方法院刑事判決
110年度侵易字第1號
公  訴  人  臺灣士林地方檢察署檢察官
被      告  簡崇元
選任辯護人  周念暉律師
上列被告因妨害性自主案件，經檢察官提起公訴（109年度偵字
第17654號），本院判決如下：
    主  文
乙○○無罪。
    理  由
一、公訴意旨略以：被告乙○○係○○大學兼任教師，被害人即代號
    AW000-A109301號男子（真實姓名、年籍詳卷內真實姓名代
    號對照表）就讀○○大學並為被告所開課程之學生，2人為師
    生關係，緣於民國108年10月30日下午5時許，被告邀約被害
    人一同至臺北市○○區○○路000號珍有福餐廳用餐，用餐結束
    後，被告搭載被害人共同前往臺北市內湖區碧山巖觀看夜景
    後，竟基於對於因教育關係受自己監督、扶助、照護之人，
    利用機會而為猥褻行為之犯意，在上開車輛內，以看手相、
    按摩為由，先將手放在被害人膝蓋作出推拿按摩動作，後往
    上按壓至鼠蹊部方向按壓，再沿著被害人大腿內側按壓，嗣
    要求被害人指出2個乳頭中心點位置，被告即以手碰觸被害
    人兩側胸部及乳頭，並要被害人解開褲子扣子，以便其將手
    深入褲子內按壓被害人鼠蹊部及膀胱部位，以此方式猥褻得
    逞。後被害人因表示欲如廁而下車，並要求被告搭載其至內
    湖捷運站搭車返家。嗣因被害人向○○大學性別平等教育委員
    會提出申訴後，社工始知上情並告發。因認被告涉犯刑法第
    228條第2項利用權勢為猥褻行為罪嫌等語。
二、按犯罪事實應依證據認定之，無證據不得認定犯罪事實；又
    不能證明被告犯罪者，應諭知無罪之判決，刑事訴訟法第15
    4條第2項、第301條第1項分別定有明文。而認定不利於被告
    之事實，須依積極證據，茍積極之證據本身存有瑕疵而不足
    為不利於被告事實之認定，即應為有利於被告之認定，更不
    必有何有利之證據；且刑事訴訟法上所謂認定犯罪事實之積
    極證據，係指適合於被告犯罪事實之認定之積極證據而言，
    雖不以直接證據為限，間接證據亦包括在內，然而無論直接
    或間接證據，其為訴訟上之證明，須於通常一般之人均不致
    有所懷疑，而得確信其為真實之程度者，始得據為有罪之認
    定，倘其證明尚未達到此一程度，而有合理之懷疑存在時，
    自不能以推測或擬制之方法，以為有罪裁判之基礎（最高法
    院著有30年上字第816號、29年上字第3105號、76年台上字
    第4986號、40年台上字第86號判決意旨參照）。次按被害人
    係被告以外之人，就被害經過所為之陳述，本質上固屬證人
    ，然其目的在於使被告受刑事訴追處罰，與被告處於絕對相
    反之立場，所為陳述或不免渲染、誇大，而有所偏頗，其證
    明力顯較與被告無利害關係之一般證人之陳述為薄弱，為免
    過於偏重被害人之指證，有害於真實發現及被告人權保障，
    基於刑事訴訟法推定被告無罪及嚴格證明法則，被害人陳述
    與被告自白之證明力類同，均應有所限制。亦即被害人陳述
    不得做有罪判決之唯一證據，須其陳述並無瑕疵，且就其他
    方面調查，有補強證據證明確與事實相符，始得採為被告論
    罪科刑之基礎。所謂無瑕疵，係指被害人所為不利被告之陳
    述，與社會上之一般生活經驗或卷附其他客觀事證並無矛盾
    而言。又所稱補強證據，固不以證明犯罪構成要件之全部事
    實為必要，但以與被害人指述具有相當之關聯性為前提，並
    與被害人之指證相互印證，綜合判斷，已達於使一般之人均
    不有所懷疑，而得確信其為真實之程度而言（最高法院104
    年度台上字第1162號判決意旨參照）。且補強證據必須係與
    被害人陳述被害之經過有關聯性，但與被害人證言不具同一
    性之別一證據，始具適格性。故如以其他證人資為補強被害
    人之證言者，即應就該證人之「證詞組合」分別其內容類型
    而為不同之評價，其被評定為與被害人之陳述具有同一性或
    重複性之「累積證據」（如轉述被害人陳述其被害經過之傳
    聞供述），即非適格之補強證據。末按刑事訴訟法第161條
    第1項規定：檢察官就被告犯罪事實，應負舉證責任，並指
    出證明之方法。因此，檢察官對於起訴之犯罪事實，應負提
    出證據及說服之實質舉證責任。倘其所提出之證據，不足為
    被告有罪之積極證明，或其闡明之證明方法，無從說服法官
    以形成被告有罪之心證，基於無罪推定之原則，自應為被告
    無罪判決之諭知（最高法院92年台上字第128號判決意旨參
    照）。
三、公訴意旨認被告涉有上開罪嫌，係以被告供述、證人即被害
    人指訴、證人即被害人之友人甲 （真實姓名、年籍詳卷）
    之證述、○○大學性別平等教育委員會第000000000號性平案
    件調查報告書為主要論據。
四、訊據被告堅詞否認有何利用權勢猥褻之犯行，辯稱：我與被
    害人在碧山巖時，我沒有看手相或按摩，只有純粹示意穴位
    、隔著衣服指給他看而已，沒有按摩、按壓、碰觸到被害人
    乳頭等動作，也沒有要求被害人解開褲子的扣子等語。辯護
    人並為被告辯護稱：被告僅是示意穴位而已，過程中沒有實
    際觸碰被害人鼠蹊或私處，性平調查委員也承認被害人比較
    敏感，則一般之穴位示意，被害人或有其他想法或認知，但
    這並非法律應介入處罰之行為。又本案除被害人單一指述外
    ，欠缺其他補強證據，故應予被告無罪判決等語。經查：
（一）被告係○○大學兼任教師，被害人就讀○○大學並為被告所開
      課程之學生，於108年10月30日下午5時許，被告與被害人
      一同至臺北市○○區○○路000號珍有福餐廳用餐後，被告搭
      載被害人共同前往臺北市內湖區碧山巖。而於碧山巖期間
      ，被告有與被害人在碧山巖停車場車內討論穴位之問題等
      情，業據被告所供承在卷（110年度侵易字第1號卷【下稱
      侵易卷】第47至48頁），且經證人即被害人於偵查及本院
      審理時證述明確（臺灣士林地方檢察署109年度偵字第176
      54號卷【下稱偵卷】第15至19頁，侵易卷第75至116頁）
      ，此部分事實，堪以認定。
（二）被害人於偵訊時證稱：案發當時，被告說手借他看、就幫
      我把脈，把完脈後看手相，他說你是不是容易緊張、會晚
      睡，然後他的手放到我的膝蓋做出推拿按摩的動作，之後
      他的手慢慢往上方鼠膝部位移動，移到我的大腿内側做按
      壓的動作，我感到不適，就說我的膝蓋比較不舒服，我這
      樣講是希望不要他再往我的鼠膝部碰。這過程我的手一直
      放在鼠膝部，然後他壓到靠近鼠膝的時候，要我把手移開
      ，但我的手沒有移開，過程中他也問我2個乳頭的中心點
      在那裡，我就比給他看，他就伸手摸我的2個乳房位置，
      有摸到乳頭，確認我比的地方是否為中心點，之後他的手
      壓到鼠膝部、再壓到我的膀胱位置，他說按這位置可能會
      想上廁所，他要我把褲子的釦子解開，比較好按壓，我拒
      絕的說褲子的釦子不好解，因為他還是這樣要求，所以我
      後來有解開釦子，他就隔著我的内褲按壓膀胱，當時我表
      示我想上廁所，後來我又再表示想上廁所，他才跟我下車
      去上廁所。下車的時候我有表示有同學找我，上完廁所後
      被告就載我回内湖捷運站等語（偵卷第15至19頁）。於本
      院審理時證稱：案發當天在碧山巖看夜景時，我有以手機
      拍照。被告與我離開寺廟回到車上大約是幾時我不清楚，
      因為我的手機一直都是在後座，放在包包裡，所以我身上
      沒有手機。在車上看完手相之後，他就問我是否容易緊張
      、最近晚睡，我說都對，被告就很突然的手放到膝蓋，跟
      我說這裡有一個穴位，我忘記他說那是什麼穴位，他有講
      到這一個穴位，他說好像壓這個穴位可以緩解晚睡、容易
      緊張，但我自己覺得沒什麼用。按壓時，被告從膝蓋往上
      壓，一直壓到大腿內側，然後壓到鼠蹊部裡面來，我的手
      一直都是放在我的重要部位。然後被告又說壓膀胱時會有
      點想尿尿，叫我忍一下，但我馬上就說，因為我當下不知
      道要用什麼樣的拒絕方式比較好。被告在慢慢按壓到我大
      腿內側的過程中，他會問這邊有沒有感覺呀，我就說我這
      邊都沒有感覺，我說膝蓋比較有感覺，想分散他注意力，
      讓他碰膝蓋就好，不要再觸碰到鼠蹊部這部分，但他壓了
      壓膝蓋，又回到鼠蹊部的地方，後來他突然問一句「你的
      兩乳頭的中心點在哪裡」，我就隨便指了一個點，他可能
      想要確認，就手伸入我的襯衫裡面，隔著我的T恤觸碰我
      的乳頭。被告沒有要求我解開襯衫，我的襯衫只扣最上面
      一顆釦子，下面都是解開的，他就直接伸進去。被告確認
      完兩乳中點後，有稍微壓了那個穴位，然後往下壓膀胱，
      被告應該就是按壓膀胱時說把褲頭解開才可以壓到那個點
      ，我當下不想，但不知道如何拒絕，後來我是有解開的。
      被告有把手伸入我的褲子裡面大約是腰際再下面一點，在
      膀胱附近，但我的手一直放在我的重要部位，我不想再讓
      他的手往裡面伸入。他有說壓這邊會想要上廁所，他一壓
      到我就說我想上廁所。之後我就轉頭往後座拿手機，打開
      來看，可能是想求救，有看到別人的訊息，剛好藉此說有
      同學找我，要離開這裡，上完廁所回車上就離開碧山巖等
      語（侵易卷第75至116頁）。被害人於偵查及本院審理時
      固均能指稱被告如何施以猥褻等情，然其於本院審理時，
      就案發過程中其手機在身邊或放置於車輛後座包包內之證
      述前後不符，而此涉及被害人於可否對外聯繫、求助，及
      其證稱觀看手機後藉詞稱有同學找而欲離開等情節均有重
      要關連。且參酌被害人向○○大學性別平等教育委員會提出
      之校園事件性平事件調查申請書（下稱本案調查申請書）
      所載內容及訪談陳述（此部分屬傳聞證據，雖無證據能力
      ，惟仍可作為彈劾證據使用），亦有下列不符之處：
    1.就被告觸摸被害人乳頭經過部分：
　　　被害人於本案調查申請書稱：被告把手放到我的膝蓋附近
      ，還問我：「會不會酸或是會不會痛」….我心理想他會不
      會越按越往大腿的內側去按壓，我看著他的手移動的方向
      ，也就做出防衛的動作，把我的手放在重要的部位上，他
      就換按壓我的胸部溝槽的地方，他還問：「你兩乳連線的
      中點在哪？」等語（臺灣士林地方檢察署109年度他字第3
      125號卷【下稱他卷】第33頁），核與被害人於偵審所證
      述被告在按壓被害人膝蓋至大腿內側時，先詢問被害人2
      個乳頭中心點，經被害人指出後，方伸手處碰被害人胸部
      等節有所不符。
    2.就被告有無要求被害人解開襯衫之部分：
　　　被害人於本案調查申請書稱：被告還請我把襯衫上衣扣子
      解開，我照做，請我解開的原因是方便他做按壓，在我解
      開襯衫的鈕釦時，他直接伸到我的襯衫裡面等語（他卷第
      33頁），並於性平事件調查訪談時稱：被告叫我把衣服扣
      子解開，手就直接伸進去這樣子摸，他確定有摸到我的乳
      頭…那時候是比較薄的T恤…外面襯衫，裡面一件…他要我解
      開的是襯衫的扣子。…反正我有解開扣子，我確定他的手
      隔著襯衫摸等語（他卷第39頁），核與被害人於審理時證
      稱被告沒有要求其解開襯衫，其襯衫只扣最上面一顆釦子
      ，下面都是解開的等節亦有不符。
    3.就被告按壓被害人膀胱一帶時，被告之回應部分：
　　　被害人於本案調查申請書稱：被告按了我膀胱還有非常接
      近重要部位的地方，按了不到一分鐘，他請我解開褲頭…
      我把褲頭解開了，當他按壓幾下後，還請我把手拿開，這
      樣他比較好按壓，我還是照著他的話去做，但我很快又把
      手放了回去，也提出想上廁所的需求，他沒有回應我的需
      求，只問我：「按壓的地方會不會熱的，會不會痛。」，
      我回答：「會熱熱的」等語（他卷第34頁），核與其於性
      平事件調查訪談時稱：我當下想要拒絕他，不要在觸碰這
      裡，我手就放在這裡，也跟他說這裡沒有感覺，…就一直
      跟他說是膝蓋這邊比較酸，…想說這樣可以讓他知道我這
      裡沒感覺，你也不用去觸碰這裡，壓膝蓋至少會比較好，
      但他還是一直往這附近跟膀胱這邊碰等語（他卷第38頁）
      不符。
　　　被害人就上開情節之證述前後不一，則被害人之證述尚非
      無瑕疵可指。且依照前述說明，不能僅以被害人證述作為
      唯一證據，仍須調查其他證據以察其是否與事實相符，故
      除被害人之證述外，尚須有其他補強證據資以補強被害人
      之證言，方得作為對被告論罪之依據。
（三）而證人即被害人之同學甲 （真實姓名、年籍詳卷內代號
      與真實姓名對照表）於本院理時證稱：我於案發翌日即10
      8年10月31日聽被害人轉述案發過程，他很冷靜地跟我說
      ，事發時老師跟他一起，吃完晚餐之後就去山上看夜景，
      之後老師在一個地方停下，他說老師要載他走時，就把他
      的隨身物品放到後座，被害人坐在前座，吃完飯之後就到
      那個地方看夜景，我印象中他們沒有下車，老師那時就開
      始要幫他看手相和做什麼事情，而且這個老師在白天上課
      時也有說他懂什麼之類，就這樣幫他看手，就這樣子摸他
      ，他有說摸到鼠蹊部的部分，之後被害人說要去廁所，老
      師還跟他去，我忘記他那時有無拿到手機，最後他好像有
      點受驚嚇，老師覺得他好像很驚恐，就開車帶他下山。被
      害人跟我說是從手，然後順著摸，從手臂摸到胸口，然後
      又摸到鼠蹊部。在跟我敘述的過程中，因為被害人知道我
      是一個比較容易有情緒的人，所以他很冷靜，希望我不要
      這麼會被他影響。其實我覺得他的內心也很不平穩，但他
      試圖冷靜，因為我聽到這件事時我有哭，很情緒化就哭了
      ，所以他要很冷靜跟我講。被害人是故作鎮定跟我講，我
      聽了之後就哭泣，但還是會感覺到被害人很緊張。他也有
      這種冷靜中又帶點緊張，我覺得緊張的部分是他覺得我可
      能太情緒化了等語（侵易卷第75至114頁）。證人甲 就被
      害人轉述之案發情節內容，不僅屬於與被害人證述具有同
      一性之「累積證據」，而非適格之補強證據，且其所證述
      包含被告觸摸被害人之經過、被告、被害人至山上看夜景
      有無下車、被告載送被害人離開之原因等案發等情節，均
      與被害人上開證述明顯不符，則被害人前揭證述之可信性
      更屬有疑。至於證人甲 證述被害人轉述案發經過之情緒
      為冷靜，而證人甲 「感覺」被害人緊張，且其認為被害
      人緊張之原因是被害人覺得其可能太過情緒化，此部分證
      述無非僅係證人甲 主觀上感受，然主觀感受因人而異，
      實難憑此等證述逕認證人甲 主觀感受之被害人情緒反應
      屬實，並是因為被告之行為所引起，故證人甲 此部分證
      述尚難憑以補強被害人前揭證訴之憑信性而達於通常一般
      人均不致有所懷疑的程度。
（四）至於○○大學性別平等教育委員會第000000000號性平案件
      調查報告書中，被告於訪談程序均堅詞否認有上開犯行，
      除此之外之報告書內容均屬被告以外之人於審判外之陳述
      ，核屬傳聞證據，均不足以補強被害人前揭證述。
五、綜上所述，被害人之證詞非無瑕疵可指，且檢察官所舉其他
    證據，均不足以擔保被害人之證述確有相當之真實性，在無
    其他補強證據之情形下，被害人證詞之證明力尚有疑問，且
    查無其他證據足以佐證被告確有利用權勢猥褻犯嫌。從而，
    被告是否有公訴意旨所指犯行，容有合理之懷疑存在，而未
    達於有罪之確信度，自屬不能證明被告犯罪，依照前述規定
    及說明，應為被告無罪之諭知。
據上論斷，應依刑事訴訟法第301條第1項，判決如主文。
本案經檢察官甲○○提起公訴，檢察官李清友到庭執行職務。
中　　華　　民　　國　　111 　年　　6 　　月　　21　　日
                  刑事第四庭　　法  官  謝當颺
以上正本證明與原本無異。
如不服本判決，應於判決送達後20日內向本院提出上訴書狀，並
應敘述具體理由；其未敘述上訴理由者，應於上訴期間屆滿後20
日內向本院補提理由書（均須按他造當事人之人數附繕本），「
切勿逕送上級法院」。被害人如對於本判決不服者，應具備理由
請求檢察官上訴，其上訴期間之計算係以檢察官判決正本送達之
日期為準。因疫情而遲誤不變期間，得向法院聲請回復原狀。
　　　　　　　　　              書記官  郭如君
中　　華　　民　　國　　111 　年　　6 　　月　　23　　日